【裁判字號】    98,交聲,32
【裁判日期】    980211
【裁判案由】    違反道路交通管理處罰條例聲明異議
【裁判全文】
臺灣士林地方法院交通事件裁定          98年度交聲字第32號
原處分機關  臺北市交通事件裁決所
異  議  人
受受處分人  甲○○
上列異議人即受處分人因違反道路交通管理處罰條例案件，對於
臺北市交通事件裁決所民國97年12月23日所為北市裁罰字第裁22
-A00XLA213號裁決書，聲請異議，本院裁定如下：
    主  文
異議駁回。
    理  由
一、按汽車駕駛人轉彎時，不依標誌、標線、號誌指示者，處新
    台幣（下同）600 元以上1,800 元以下罰鍰，並記違規點數
    1 點，道路交通管理處罰條例第48條第1 項第2 款、第63條
    第1項第1款分別定有明文。
二、原處分意旨略以：異議人即受處分人（下稱異議人）甲○○
    駕駛車牌號碼2871-QT 號自用小客車，於民國97年12月2 日
    15時2 分許，行至臺北市○○街與松江路口處，未依標誌指
    示即逕行右轉，經警攔停開單舉發，經原處分機關函詢調查
    結果，仍認異議人有前開違規行為，原處分機關乃依前開道
    路交通管理處罰條例第48條第1 項第2 款之規定，裁處罰鍰
    600 元，並依同條例第63條第1 項第1 款（裁決書漏載第1
    項第1款，應予補正更正）記違規點數1點。
三、異議意旨略以：異議人於97年12月2 日15時左右，經由新生
    北路往濱江街欲送修汽車，沿濱江街西往東方向行駛，行至
    濱江街與松江路口時，遇到紅燈因而停下，突然想起有文件
    忘記攜帶，因而在綠燈之後右轉返回，遭交通警員舉發違規
    右轉，異議人認為在停止線處，駕駛人之視線無法看到禁止
    右轉標誌，且此路口並無設置1 面以上之「禁止標誌」，藉
    以協助駕駛人瞭解，爰依法聲請異議云云。
四、經查，異議人於97年12月2 日15時2 分許，駕駛車牌號碼28
    71-QT 號自用小客車，測濱江街西往東方向行駛，行至松江
    路口時，違反禁止右轉標誌，違規右轉（北往南）行駛，經
    臺北市政府警察局交通大隊直屬第三分隊員警依法攔停稽查
    並填單舉發，經原處分機關依道路交通管理處罰條例第48條
    第1 項第2 款規定，裁處異議人罰鍰600 元，並依同條例第
    63條第1 項第1 款規定，記違規點數1 點等事實，有臺北市
    交通事件裁決所北市裁罰字第裁22-A00XLA213號裁決書在卷
    可稽，復為異議人所不爭執，則異議人確有前揭時、地不依
    標誌、標線號誌指示違規右轉之事實，洵堪認定。
五、異議人固執前詞置辯，惟查，臺北市○○街（西往東方向）
    與松江路口前路段，分別劃設有「外側右轉車專用道」及「
    內側直行車專用道」，地面並相應分別劃設「直行」、「右
    轉」指向線，並於該路口所設「內側直行車專用道」前號誌
    燈桿旁設置1 面「禁止右轉」禁誌牌，此有臺北市政府警察
    局交通警察大隊97年12月18日北市警交執字第0973454740 0
    號函1 份及98年1 月19日北市警交執字第09830328700 號函
    檢附過院之現場標誌、標線照片11幀在卷可稽。細繹卷附照
    片，可見濱江路西往東方向與松江路口，確有分設「內側直
    行車專用道」、「外側右轉車專用道」，濱江街西往東方向
    與松江路口之「內側直行車專用道」並亦設置禁止右轉標誌
    ，上開標線、標誌且均清晰可見。異議人沿濱江路西往東方
    向行駛，錯過「外側右轉車專用道」，行駛「內側直行車專
    用道」後，縱欲改變行向，改右轉至松江路，其所行駛之「
    內側直行專用車道」前方，亦清楚得見上開禁止右轉標誌，
    異議人即不應行駛內側直行車專用路段後，仍違規右轉。異
    議人辯稱伊行騎「內側直行專用車道」後，於路口前視線無
    法看到「禁止右轉」之標誌牌，實仍卸責之詞，實不足採。
六、至異議人又辯稱該路口既禁止右轉，即應設置1 面以上「禁
    止右轉」標誌牌，使駕駛人易於辨識云云。惟依據道路交通
    標誌標線號誌設置規則第74條規定，禁行方向標誌，用以告
    示車輛駕駛人禁行之方向，應設於禁止各種車輛右轉、左轉
    或左右轉道路入口附近顯明之處，並無數量多寡之強制規定
    ，是該路口標誌牌之設置，雖僅有1 面，然位置清楚明確，
    佐以地面所劃設之「直行」、「右轉」指向線，該路口所設
    「直行車專用道」禁止右轉松江路之規範意旨清楚明確，並
    無使不特定用路人混淆、誤認之虞。
七、綜上所述，本件事證明確，異議人之違規行為堪予認定。原
    處分機關援引道路交通管理處罰條例第48條第1 項第2 款、
    第63條第1 項第1 款規定，裁處600 元罰鍰，並記違規點數
    1 點，並無不當，本件異議無理由，應予駁回。
據上論斷，應依道路交通案件處理辦法第19條，裁定如主文。
中    華    民    國    98    年    2     月    11    日
                  刑事第五庭法  官  許辰舟
以上正本證明與原本無異
如不服本裁定應於送達後5日內向本院提出抗告狀
                            書記官  李典育
中    華    民    國    98    年    2     月    11    日


司法院資訊處製作；財團法人民間司法改革基金會備份。
